---
title: "第三次作业"
author: "辛柏嬴 2020111753 20金统2班"
date: "2023-03-31"
output: html_document
---

```{r setup, include=FALSE}
knitr::opts_chunk$set(echo = TRUE)
```


## 第一题

**长度为n = 100 的时间序列{Zt}，已知r1 = 0.615、r2 = 0.505、r3 = 0.364，样本均值
为1.999，样本方差为1.701。为该序列识别一个AR(2) 模型，请计算模型参数的矩估计。**


## 第二题

**使用R 软件模拟样本量为n = 36 的零均值MA(1) 序列，其中θ = −0.6，白噪声
at ∼ N(0, 1)，且模拟设定随机种子数为1。**

```{r 2,warning=FALSE, results='hold', tidy=TRUE,fig.show='hold'}
# Z_t = a_t + 0.6a_t-1
#library(TSA)
set.seed(1)
offset <- 300
n <- 36
theta <- -0.6
at <- rnorm(n+offset)
Zt <- NULL
Zt[1] <- at[1]-theta*0
for(i in 2:(n+offset)){
  Zt[i] <- at[i]-theta*at[i-1]
}
Zt <- Zt[(offset+1):(offset+n)]
plot(Zt, type = 'o', main = "", xlab = "t", ylab = expression(Z[t]))

```

**(a) 求θ 的矩估计；**

```{r 2a,warning=FALSE, results='hold', tidy=TRUE,fig.show='hold'}
ma1.mme<-function(x){
r=TSA::acf(x,plot=F)$acf[1];
if (abs(r)<0.5) return((-1+sqrt(1-4*r^2))/(2*r))
else return(NA)}
mme <- ma1.mme(Zt)
cat(paste("MME result:",mme,""))
```


**(b) 求θ 的条件最小二乘估计，并且与(a) 中的结果进行比较；**

```{r 2b,warning=FALSE, results='hold', tidy=TRUE,fig.show='hold'}
arima(Zt, order = c(0,0,1), method = 'CSS')$coef[1]
```
由代码可知，条件最小二乘的计算结果是-0.5892，要明显优于矩估计。


**(c) 求θ 的极大似然估计，并且与(a) 和(b) 中的结果进行比较；**
```{r 2c,warning=FALSE, results='hold', tidy=TRUE,fig.show='hold'}
arima(Zt, order = c(0,0,1), method = 'ML')$coef[1]
```
由代码可知，MLE的估计结果为-0.7224.因此矩估计的效果最差，误差最大；条件最小二乘的估计效果最好，误差最小。


**(d) 设定随机种子数为5，选取相同参数和样本量产生新的模拟序列，使用新的模拟序
列重复(a)、(b) 和(c)，并将两次模拟结果进行比较。**

```{r 2d,warning=FALSE, results='hold', tidy=TRUE,fig.show='hold'}
set.seed(5)
offset <- 300
n <- 36
theta <- -0.6
et <- rnorm(n+offset)
Yt <- NULL
Yt[1] <- et[1]-theta*0
for(i in 2:(n+offset)){
  Yt[i] <- et[i]-theta*et[i-1]
}
Yt <- Yt[(offset+1):(offset+n)]
mme <- ma1.mme(Yt)
print("MME result:")
mme
print("CSS result:")
arima(Yt, order = c(0,0,1), method = 'CSS')
print("MLE result:")
arima(Yt, order = c(0,0,1), method = 'ML')

```
由本次模拟可知（具体输出结果见上），矩估计的估计效果依然是最差的，MLE和CSS的估计效果大致相似，其中CSS在本题中效果略好。此外，MLE和CSS的估计结果由其s.e.可知，真实值均落在其95%置信区间内。


## 第三题

**使用R 软件模拟样本量为n = 72 的零均值ARMA(1,1) 序列，其中，ϕ = 0.7，θ = 0.4，
白噪声at ∼ N(0, 1)，且模拟设定随机种子数为1。**

```{r 3,warning=FALSE, results='hold', tidy=TRUE,fig.show='hold'}
# Z_t=0.7Z_t-1 + a_t - 0.4a_t-1
#library(TSA)
set.seed(1)
offset <- 300
n <- 72
theta <- 0.4
phi <- 0.7
at <- rnorm(n+offset)
Zt <- NULL
Zt[1] <- at[1]-theta*0
for(i in 2:(n+offset)){
  Zt[i] <- at[i]-theta*at[i-1]+phi*Zt[i-1]
}
Zt <- Zt[(offset+1):(offset+n)]
plot(Zt, type = 'o', main = "", xlab = "t", ylab = expression(Z[t]))

```

**(a) 求ϕ 和θ 的矩估计；**

```{r 3a,warning=FALSE, results='hold', tidy=TRUE,fig.show='hold'}
rho1 <- acf(Zt,plot=FALSE)$acf[2]
rho2 <- acf(Zt,plot=FALSE)$acf[3]
# phi MME:
phi_hat <- rho2/rho1
cat("phi's MME: ",phi_hat,"\n")

# solve the eqn to get theta_hat MME, note that only keep the reversable solution.
func <- function(theta) rho1 - (1-theta*phi_hat)*(phi_hat-theta)/(1-2*theta*phi_hat+theta*theta)
theta_hat <- uniroot(func,c(0,1),tol=0.00001)$root
cat("theta's MME:",theta_hat)
```
MME估计结果如上所示

**(b) 求ϕ 和θ 的条件最小二乘估计，并且与(a) 中的结果进行比较；**
```{r 3b,warning=FALSE, results='hold', tidy=TRUE,fig.show='hold'}
arima(Zt,order=c(1,0,1),method='CSS')
```
本次CSS的估计结果，ϕ_hat = 0.6145，θ_hat = 0.2544；与真实值ϕ = 0.7，θ = 0.4相比，MME的估计效果此处要优于CSS.

**(c) 求ϕ 和θ 的极大似然估计，并且与(a) 和(b) 中的结果进行比较；**

```{r 3c,warning=FALSE, results='hold', tidy=TRUE,fig.show='hold'}
arima(Zt,order=c(1,0,1),method='ML')
```
本次MLE的估计结果，ϕ_hat = 0.6194，θ = 0.2628；与真实值ϕ = 0.7，θ = 0.4相比，MME的估计效果此处要优于MLE, MLE与CSS的估计效果近似相同.

**(d) 设定随机种子数为5，选取相同参数和样本量产生新的模拟序列，使用新的模拟序
列重复(a)、(b) 和(c)，并将两次模拟结果进行比较。**

```{r 3d,warning=FALSE, results='hold', tidy=TRUE,fig.show='hold'}
# Z_t=0.7Z_t-1 + a_t - 0.4a_t-1
#library(TSA)
set.seed(5)
offset <- 300
n <- 72
theta <- 0.4
phi <- 0.7
at <- rnorm(n+offset)
Zt <- NULL
Zt[1] <- at[1]-theta*0
for(i in 2:(n+offset)){
  Zt[i] <- at[i]-theta*at[i-1]+phi*Zt[i-1]
}
Zt <- Zt[(offset+1):(offset+n)]
plot(Zt, type = 'o', main = "", xlab = "t", ylab = expression(Z[t]))
rho1 <- acf(Zt,plot=FALSE)$acf[2]
rho2 <- acf(Zt,plot=FALSE)$acf[3]
# phi MME:
phi_hat <- rho2/rho1
cat("phi's MME: ",phi_hat,"\n")

# solve the eqn to get theta_hat MME, note that only keep the reversable solution.
func <- function(theta) rho1 - (1-theta*phi_hat)*(phi_hat-theta)/(1-2*theta*phi_hat+theta*theta)
theta_hat <- uniroot(func,c(0,1),tol=0.00001)$root
cat("theta's MME:",theta_hat)

#CSS
arima(Zt,order=c(1,0,1),method='CSS')
#MLE
arima(Zt,order=c(1,0,1),method='ML')
```
输出结果如上所示，从上至下依次为参数的MME，CSS与MLE。在本次模拟中，MME的估计效果依然优于MLE或CSS，但整体效果普遍差于第一次估计。


## 第四题

**名为robot 的数据文件中包含了一个来自工业机器人的时间序列。机器人需要完成一系
列动作，并以英寸为单位记录与理想终点的距离，重复此过程324 次得到该时间序列。**

**(a) 对robot 序列建立AR(1) 模型，并估计其参数；**
```{r 4a,warning=FALSE, results='hold', tidy=TRUE,fig.show='hold'}
#library(TSA)
data("robot")
plot(robot,type='o')
robot.ar <- arima(robot,order=c(1,0,0),method='ML')
robot.ar
```
通过建立AR(1)模型并根据ML进行参数估计，估计结果：

$$\hat\phi = 0.3085,~s.e.(\hat\phi)=0.0529\\ \hat\mu=0.0015,~s.e.(\hat\mu)=0.0002$$
并且由上述估计结果可知，截距项与phi均在5%的水平下显著不为零.

**(b) 对robot 序列建立IMA(1,1) 模型，并估计其参数；**

```{r 4b,warning=FALSE, results='hold', tidy=TRUE,fig.show='hold'}
robot.ima <- arima(robot,order=c(0,1,1),method='ML')
robot.ima
```
通过建立IMA(1,1)模型并根据ML进行参数估计，估计结果：

$$\hat\theta = 0.8659,~s.e.(\hat\theta)=0.0362$$
并且由上述估计结果可知，theta均在5%的水平下显著不为零.

**(c) 应用AIC 准则比较(a) 和(b) 的结果；**

参考两次模型的输出结果， aic_1 = -2947.08，aic_2 = -2959.9，对比可知两模型的AIC较为接近，相对而言IMA模型略小，在该信息准则下表现效果略优于AR模型.

**(d) 通过Ljung-Box 检验，对robot 序列拟合的AR(1) 模型和IMA(1,1) 模型进行诊断，
并比较两个模型的诊断结果(设定最大滞后阶数为12)。**

```{r 4d,warning=FALSE, results='hold', tidy=TRUE,fig.show='hold'}
Box.test(rstandard(robot.ar),lag=6,type="Ljung-Box",fitdf=1)
Box.test(rstandard(robot.ar),lag=12,type="Ljung-Box",fitdf=1)
Box.test(rstandard(robot.ar),lag=18,type="Ljung-Box",fitdf=1)

Box.test(rstandard(robot.ima),lag=6,type="Ljung-Box",fitdf=1)
Box.test(rstandard(robot.ima),lag=12,type="Ljung-Box",fitdf=1)
Box.test(rstandard(robot.ima),lag=18,type="Ljung-Box",fitdf=1)

```

根据上述输出内容可知，AR(1)的Ljung—Box检验在5%的水平下需要拒绝原假设，说明拟合效果较差；IMA(1)的Ljung-Box检验结果p值均大于10%，且大多数保证了在20%水平之上，可以认为拟合效果比较充分。

## 第五题

**对文件名为 hare 的序列建立AR(3)模型，并运用极大似然估计方法拟合模型。**

**(a) 绘制残差序列的样本ACF 图(设定最大滞后阶数为10)，并评述残差序列的相关性；**

```{r 5a,warning=FALSE, results='hold', tidy=TRUE,fig.show='hold'}
#library(TSA)
data("hare")
plot(hare,type='o')
hare.ar3 <- arima(hare,order=c(3,0,0),method='ML')
print("AR(3) MLE Model:")
hare.ar3
hare.ar3.resid <- hare.ar3$residuals
acf(hare.ar3.resid,lag.max = 10,main="")
```
模型拟合结果如上所示。残差序列样本ACF图如上图所示。由于前10阶的ACf均落在区间范围内，故其相关性统计意义上不显著，可以认为残差近似不相关。

**(b) 设定Ljung-Box 检验的最大滞后阶数为9，计算Ljung-Box 统计量，并给出检验结
论；**

```{r 5b,warning=FALSE, results='hold', tidy=TRUE,fig.show='hold'}
Box.test(rstandard(hare.ar3),lag=3,type="Ljung-Box",fitdf=1)
Box.test(rstandard(hare.ar3),lag=6,type="Ljung-Box",fitdf=1)
Box.test(rstandard(hare.ar3),lag=9,type="Ljung-Box",fitdf=1)

```
Ljung-Box 的检验结果如上图所示，由统计量可知其p值均显著大于20%，无法拒绝原假设，说明模型拟合充分。

**(c) 展示残差的正态Q-Q 图，并对图形进行评论；**

```{r 5c,warning=FALSE, results='hold', tidy=TRUE,fig.show='hold'}
qqnorm(hare.ar3$residuals, main='Q-Q plot'); qqline(hare.ar3$residuals)
```
由该Q-Q图可知大多数数据都落在基准线上，整体散点可以近似认为排列成一条直线，说明残差数据的正态性较好。

**(d) 请用Shapiro-Wilk 检验考察残差序列的正态性。

```{r 5d,warning=FALSE, results='hold', tidy=TRUE,fig.show='hold'}
shapiro.test(hare.ar3$residuals)
```

该检验的输出结果如上所示，其p值显著大于5%，说明无法拒绝原假设，即可以认为残差序列是服从正态分布的。


