---
title: "作业4"
author: "辛柏嬴 2020111753"
date: "2023-05-08"
output:
  word_document: default
  html_document: default
---

```{r setup, include=FALSE}
knitr::opts_chunk$set(echo = TRUE)
library(readxl)
library(tidyverse)
library(psych)
library(ggplot2)
```

## 第一题

*对十项全能运动得分样本相关矩阵进行因子分析*

```{r 1, results='hold'}
# load data
path1 <- "/Users/xinby/Desktop/Sufe/Multivariate-Stat-Analysis/Hw&Proj/hw4/exec8.4.xlsx"
dat1 <- read_xlsx(path1) %>% select(-event)

# Factor Analysis with no rotations
print("--------------------------------------------------------------------------------")
print("|                    Factor Analysis with No Rotations:                        |")
print("--------------------------------------------------------------------------------")
factor <- fa( dat1, nfactors = 4, rotate = "none", 
              residuals = T, fm='ml') # Maximum Likelihood Factor Analysis
print(factor)

# Factor Analysis with rotations
print("-------------------------------------------------------------------------------")
print("|                Factor Analysis with Max-Variance Rotations:                 |")
print("-------------------------------------------------------------------------------")
factor.maxvar <- fa( dat1, nfactors = 4, rotate = "varimax", 
              residuals = T, fm='ml') # Maximum Likelihood Factor Analysis
print(factor.maxvar)
```

因子分析结果如上所示。分别展示了不进行旋转和进行了最大方差旋转，以MLE为估计准则的结果。
具体而言，主要的分析结果摘录如下（最大方差旋转结果）：


|     | ML1  | ML3  | ML4  | ML2  | h2   | u2   | com |
| :---: | :----: | :----: | :----: | :----: | :----: | :----: | :---: |
| x1  | 0.17 | 0.86 | 0.25 | -0.14| 0.84 | 0.159| 1.3 |
| x2  | 0.24 | 0.48 | 0.58 | 0.01 | 0.62 | 0.379| 2.3 |
| x3  | 0.96 | 0.15 | 0.20 | -0.06| 1.00 | 0.005| 1.1 |
| x4  | 0.24 | 0.17 | 0.63 | 0.11 | 0.50 | 0.499| 1.5 |
| x5  | 0.06 | 0.71 | 0.24 | 0.33 | 0.67 | 0.328| 1.7 |
| x6  | 0.21 | 0.26 | 0.59 | -0.07| 0.46 | 0.539| 1.7 |
| x7  | 0.70 | 0.13 | 0.18 | -0.01| 0.54 | 0.462| 1.2 |
| x8  | 0.14 | 0.08 | 0.51 | 0.12 | 0.30 | 0.699| 1.3 |
| x9  | 0.42 | 0.02 | 0.17 | 0.00 | 0.21 | 0.795| 1.3 |
| x10 | -0.05| 0.06 | 0.11 | 0.99 | 1.00 | 0.005| 1.0 |

其中ML1～ML4表示的是最终得到的四个因子。h2表示共性方差，表示的是这些公共因子对各个变量x的方差贡献；u表示特殊方差，表示的是特殊因子对于x的方差贡献。

对于该因子分析，其相应的效果评估为：

|                | ML1  | ML3  | ML4  | ML2  |
|:----------------:|:------:|:------:|:------:|:------:|
| SS loadings    | 1.80 | 1.61 | 1.58 | 1.14 |
| Proportion Var | 0.18 | 0.16 | 0.16 | 0.11 |
| Cumulative Var | 0.18 | 0.34 | 0.50 | 0.61 |
| Proportion Explained | 0.29 | 0.26 | 0.26 | 0.19 |
| Cumulative Proportion | 0.29 | 0.56 | 0.81 | 1.00 |

其中 Cumulative Var 表示累计方差比例，表示前 n 个因子解释的方差占总方差的比例

## 第二题

*对洛杉矶人口调查进行因子分析；变量1～5分别表示：人口数、教育程度/教育年数中位数、佣人总数、服务业人数、房价中位数。*

```{r 2, results='hold'}
# load data
path2 <- "/Users/xinby/Desktop/Sufe/Multivariate-Stat-Analysis/Hw&Proj/hw4/exec8.5.xlsx"
dat2 <- read_xlsx(path2) %>% select(-i)
dat2.R <- cor(dat2)

# Factor Analysis with rotations
print("-------------------------------------------------------------------------------")
print("|                Factor Analysis with Max-Variance Rotations:                 |")
print("-------------------------------------------------------------------------------")
factor.ny<- fa( dat2.R , nfactors = 2, rotate = "varimax", 
                residuals = T, fm='ml') # Maximum Likelihood Factor Analysis

print(factor.ny)
plot(factor.ny)


```

因子分析结果如上所示，其中对应因子载荷为：

|    |   ML2 |   ML1 |   h2 |    u2 |   com |
|:---:|:------:|:------:|:-----:|:------:|:------:|
| X1 |  0.02 |  1.00 | 1.00 | 0.005 |   1.0 |
| X2 |  0.90 |  0.00 | 0.81 | 0.193 |   1.0 |
| X3 |  0.14 |  0.97 | 0.96 | 0.036 |   1.0 |
| X4 |  0.80 |  0.42 | 0.81 | 0.185 |   1.5 |
| X5 |  0.96 |  0.00 | 0.93 | 0.074 |   1.0 |

对应的因子分析效果为：

|              | ML2  | ML1  |
|:--------------:|:------:|:------:|
| SS loadings   | 2.39 | 2.12 |
| Proportion Var | 0.48 | 0.42 |
| Cumulative Var | 0.48 | 0.90 |
| Proportion Explained | 0.53 | 0.47 |
| Cumulative Proportion | 0.53 | 1.00 | 

根据实际情况对比，大约可以认为ML2表示的是有关社会生产条件、生活条件等方面相关，ML1主要与地区人口状况相关.


## 第三题

*对应征者15个方面的得分进行因子分析*

```{r 3, results='hold'}
# load data
path3 <- "/Users/xinby/Desktop/Sufe/Multivariate-Stat-Analysis/Hw&Proj/hw4/exec8.6.xlsx"
dat3 <- read_xlsx(path3) %>% select(-i) 
dat3.R <- cor(dat3)

# Factor Analysis with rotations
print("-------------------------------------------------------------------------------")
print("|                Factor Analysis with Max-Variance Rotations:                 |")
print("-------------------------------------------------------------------------------")
factor.app<- fa( dat3.R , nfactors = 5, rotate = "varimax", 
                residuals = T, fm='ml') # Maximum Likelihood Factor Analysis

print(factor.app)

plot(factor.app)

```

因子分析结果如下：

|     | ML1  | ML3  | ML5  | ML2  | ML4  |  h2  | u2   | com |
|:---:|:----:|:----:|:----:|:----:|:----:|:----:|:----:|:---:|
| x1  | 0.13 | 0.72 | 0.10 |-0.12 |-0.01 | 0.56 |0.438 | 1.2 |
| x2  | 0.45 | 0.14 | 0.27 | 0.20 | 0.26 | 0.40 |0.602 | 3.1 |
| x3  | 0.06 | 0.13 | 0.00 | 0.69 | 0.02 | 0.49 |0.508 | 1.1 |
| x4  | 0.22 | 0.24 | 0.82 |-0.06 |-0.08 | 0.80 |0.205 | 1.4 |
| x5  | 0.92 |-0.09 | 0.17 |-0.07 | 0.03 | 0.89 |0.113 | 1.1 |
| x6  | 0.85 | 0.13 | 0.29 | 0.03 |-0.41 | 1.00 |0.005 | 1.8 |
| x7  | 0.23 |-0.22 | 0.77 | 0.00 | 0.07 | 0.70 |0.300 | 1.4 |
| x8  | 0.89 | 0.25 | 0.09 |-0.06 |-0.02 | 0.87 |0.133 | 1.2 |
| x9  | 0.08 | 0.77 |-0.05 | 0.17 | 0.02 | 0.63 |0.367 | 1.1 |
| x10 | 0.75 | 0.40 | 0.20 |-0.04 | 0.12 | 0.78 |0.220 | 1.8 |
| x11 | 0.90 | 0.19 | 0.12 |-0.03 | 0.17 | 0.90 |0.101 | 1.2 |
| x12 | 0.78 | 0.30 | 0.37 | 0.15 |-0.18 | 0.88 |0.119 | 2.0 |
| x13 | 0.71 | 0.36 | 0.46 | 0.27 | 0.02 | 0.92 |0.082 | 2.6 |
| x14 | 0.41 | 0.40 | 0.57 |-0.58 | 0.05 | 1.00 |0.005 | 3.6 |
| x15 | 0.35 | 0.77 | 0.06 | 0.15 | 0.00 | 0.73 |0.266 | 1.5 |

|                | ML1  | ML3  | ML5  | ML2  | ML4  |
|:--------------:|:----:|:----:|:----:|:----:|:----:|
|  SS loadings    | 5.46 | 2.51 | 2.21 | 1.03 | 0.33 |
| Proportion Var  | 0.36 | 0.17 | 0.15 | 0.07 | 0.02 |
| Cumulative Var  | 0.36 | 0.53 | 0.68 | 0.75 | 0.77 |
|Proportion Explained|0.47|0.22|0.19|0.09|0.03|
|Cumulative Proportion|0.47|0.69|0.88|0.97|1.00|

结合各项的具体含义，ML1主要体现了应征者的能力、进取心，ML3主要体现了应征者的相关经验，ML5主要体现了应征者的人际关系等，ML2主要体现了应征者的专业能力，ML4主要反映了应征者的外在形象等。
