---
title: "时间序列分析 第四次作业"
author: "辛柏嬴 2020111753"
date: "2023-04-29"
output:
  word_document: default
  html_document: default
---

```{r setup, include=FALSE}
knitr::opts_chunk$set(echo = TRUE)
library(TSA)
library(ggplot2)
library(forecast)
```

### 第一题

**模拟一个MA(2)模型**

#### (a) 计算极大似然估计
```{r 1a, results='hold'}
rm(list=ls())
# generate random MA(2) data
set.seed(10)
ma_order <- 2
theta_1 <- 1
theta_2 <- -0.6
mu <- 100
offset <- 100
len <- 36
dat_raw <- arima.sim(n = len+offset, 
                     list(ma = c(theta_1,theta_2)),
                     innov = rnorm(len+offset))+mu
ar2dat <- ts(dat_raw[(offset+1):(offset+len)])
indat <- ts(ar2dat[1:32])
outdat <- ts(ar2dat[33:36],start=33)
# MLE
ar.mle <- TSA::arima(indat, order=c(0,0,2),method='ML',include.mean = TRUE)
ar.mle
```

通过上述输出可以看到，极大似然估计的结果分别为0.1741,-0.3925,100.0482


#### (b) 预测并绘图
```{r 1b, results='hold'}
ar.mle.pred <- forecast(indat,model=ar.mle,h=4)
pred <- data.frame(dat=as.matrix(ar.mle.pred$mean))
indat.df <- data.frame(dat=as.matrix(indat))
mix <- rbind(indat.df,pred)
ggplot()+
  geom_point(data=indat.df,mapping = aes(y=dat,x=c(1:32)),
             size=1)+
  theme_bw()+
  geom_point(data=pred,mapping=aes(y=dat,x=c(33:36)),
             shape=21,size=1.2)+
  geom_line(data=mix, mapping=aes(y=dat,x=c(1:36)),
            linewidth=0.6)+
  labs(x = "time", y = "data")+
  geom_hline(yintercept=mean(mix$dat),
             color='red',linetype="dashed",linewidth=0.8)+
  ggtitle("Result for Simulation1")
  
print(ar.mle.pred$mean)
```

预测值以及绘制的时间序列图如上所示。

#### (c) 第三、四个预测值有什么特别之处？

第三四个预测值都是相同的，并且都基本落在了数据的均值水平线上。

#### (d) 将最后四个预测值与真实值进行比较，计算MSE与MAE
```{r 1d, results='hold'}
accuracy(ar.mle.pred$mean,outdat)
```

MSE与MAE的输出如上所示，分别为1.304165，1.139847 

#### (e) 画出预测区间，真实值是否在该区间内？
```{r 1e, results='hold'}
low <- data.frame(dat=ar.mle.pred$lower[,2])
high <- data.frame(dat=ar.mle.pred$upper[,2])
out <- data.frame(dat=outdat)
ggplot()+
  geom_point(data=pred,mapping=aes(y=dat,x=c(33:36)),
             shape=20,size=2)+
  geom_line(data=pred,mapping=aes(y=dat,x=c(33:36)),
            linetype="solid")+
  geom_point(data=low,mapping=aes(y=dat,x=c(33:36)),
             shape=1,size=2)+
  geom_line(data=low,mapping=aes(y=dat,x=c(33:36)),
            linetype="twodash",linewidth=1,color='red')+
  geom_point(data=high,mapping=aes(y=dat,x=c(33:36)),
             shape=1,size=2)+
  geom_line(data=high,mapping=aes(y=dat,x=c(33:36)),
            linetype="twodash",linewidth=1,color='red')+
  geom_line(data=out,mapping=aes(y=dat,x=c(33:36)),
            linetype="longdash",linewidth=1,color='blue')+
  geom_point(data=out,mapping=aes(y=dat,x=c(33:36)),
             shape=2,size=2)+
  labs(x = "time", y = "data")+
  theme_bw()+
  ggtitle("Result for Simulation1")
```

结果如上图所示，红色点线区间为95%的预测区间，黑色直线为预测值，蓝色长虚线为真实值。由此可见，真实值处在95%的预测区间内。

#### (f) 更改随机数种子，重复该过程

```{r 1f,results='hold'}
rm(list=ls())
# generate random MA(2) data
set.seed(12345)
ma_order <- 2
theta_1 <- 1
theta_2 <- -0.6
mu <- 100
offset <- 100
len <- 36
dat_raw <- arima.sim(n = len+offset, 
                     list(ma = c(theta_1,theta_2)),
                     innov = rnorm(len+offset))+mu
ar2dat <- ts(dat_raw[(offset+1):(offset+len)])
indat <- ts(ar2dat[1:32])
outdat <- ts(ar2dat[33:36],start=33)
# MLE
ar.mle <- TSA::arima(indat, order=c(0,0,2),method='ML',include.mean = TRUE)
print(ar.mle)

#predict
ar.mle.pred <- forecast(indat,model=ar.mle,h=4)
pred <- data.frame(dat=as.matrix(ar.mle.pred$mean))
indat.df <- data.frame(dat=as.matrix(indat))
mix <- rbind(indat.df,pred)
ggplot()+
  geom_point(data=indat.df,mapping = aes(y=dat,x=c(1:32)),
             size=1)+
  theme_bw()+
  geom_point(data=pred,mapping=aes(y=dat,x=c(33:36)),
             shape=21,size=1.2)+
  geom_line(data=mix, mapping=aes(y=dat,x=c(1:36)),
            linewidth=0.6)+
  labs(x = "time", y = "data")+
  geom_hline(yintercept=mean(mix$dat),
             color='red',linetype="dashed",linewidth=0.6)
  
print(ar.mle.pred$mean)

print(accuracy(ar.mle.pred$mean,outdat))

low <- data.frame(dat=ar.mle.pred$lower[,2])
high <- data.frame(dat=ar.mle.pred$upper[,2])
out <- data.frame(dat=outdat)
ggplot()+
  geom_point(data=pred,mapping=aes(y=dat,x=c(33:36)),
             shape=20,size=2)+
  geom_line(data=pred,mapping=aes(y=dat,x=c(33:36)),
            linetype="solid")+
  geom_point(data=low,mapping=aes(y=dat,x=c(33:36)),
             shape=1,size=2)+
  geom_line(data=low,mapping=aes(y=dat,x=c(33:36)),
            linetype="twodash",linewidth=1,color='red')+
  geom_point(data=high,mapping=aes(y=dat,x=c(33:36)),
             shape=1,size=2)+
  geom_line(data=high,mapping=aes(y=dat,x=c(33:36)),
            linetype="twodash",linewidth=1,color='red')+
  geom_line(data=out,mapping=aes(y=dat,x=c(33:36)),
            linetype="longdash",linewidth=1,color='blue')+
  geom_point(data=out,mapping=aes(y=dat,x=c(33:36)),
             shape=2,size=2)+
  labs(x = "time", y = "data")+
  theme_bw()+
  ggtitle("Result for Simulation2")

```

本次模拟的具体预测数值及MSE、MAE等见上述输出。从图中可以看出真实值稍有偏差95%的估计区间之外。但第三四次的预测值仍基本落在水平均值上，该规律没有改变。

### 第二题

**模拟一个ARIMA(1,1)模型**

#### (a) 计算极大似然估计
```{r 2a, results='hold'}
rm(list=ls())
# generate random MA(2) data
set.seed(100)
offset <- 200
len <- 50
mu <- 100
dat_raw <- arima.sim(n = len+offset, 
                     list(ma = c(-0.5),ar=c(0.7)),
                     innov = rnorm(len+offset))+mu
arimadat <- ts(dat_raw[(offset+1):(offset+len)])
indat <- ts(arimadat[1:45])
outdat <- ts(arimadat[46:50],start=46)
# MLE
fit <- TSA::arima(indat, order=c(1,0,1),method='ML',include.mean = TRUE)
fit
```

#### (b) 预测并绘图
```{r 2b, results='hold'}
mle.pred <- forecast(indat,model=fit,h=5)
pred <- data.frame(dat=as.matrix(mle.pred$mean))
indat.df <- data.frame(dat=as.matrix(indat))
mix <- rbind(indat.df,pred)
ggplot()+
  geom_point(data=indat.df,mapping = aes(y=dat,x=c(1:45)),
             size=2)+
  theme_bw()+
  geom_point(data=pred,mapping=aes(y=dat,x=c(46:50)),
             shape=21,size=2)+
  geom_line(data=mix, mapping=aes(y=dat,x=c(1:50)),
            size=0.8)+
  labs(x = "time", y = "data")+
  geom_hline(yintercept=mean(mix$dat),
             color='red',linetype="dashed",size=1)+
  ggtitle("Result for Simulation1")
  
print(mle.pred$mean)
```

#### (c) 将最后四个预测值与真实值进行比较，计算MSE与MAE
```{r 2c, results='hold'}
accuracy(mle.pred$mean,outdat)
```

#### (d) 画出预测区间，真实值是否在该区间内？
```{r 2d, results='hold'}
low <- data.frame(dat=mle.pred$lower[,2])
high <- data.frame(dat=mle.pred$upper[,2])
out <- data.frame(dat=outdat)
ggplot()+
  geom_point(data=pred,mapping=aes(y=dat,x=c(46:50)),
             shape=20,size=2)+
  geom_line(data=pred,mapping=aes(y=dat,x=c(46:50)),
            linetype="solid")+
  geom_point(data=low,mapping=aes(y=dat,x=c(46:50)),
             shape=1,size=2)+
  geom_line(data=low,mapping=aes(y=dat,x=c(46:50)),
            linetype="twodash",size=1,color='red')+
  geom_point(data=high,mapping=aes(y=dat,x=c(46:50)),
             shape=1,size=2)+
  geom_line(data=high,mapping=aes(y=dat,x=c(46:50)),
            linetype="twodash",size=1,color='red')+
  geom_line(data=out,mapping=aes(y=dat,x=c(46:50)),
            linetype="longdash",size=1,color='blue')+
  geom_point(data=out,mapping=aes(y=dat,x=c(46:50)),
             shape=2,size=2)+
  labs(x = "time", y = "data")+
  theme_bw()+
  ggtitle("Result for Simulation1")
```

#### (e) 更改随机数种子，重复该过程
```{r 2e}
rm(list=ls())
# generate random MA(2) data
set.seed(999)
offset <- 200
len <- 50
mu <- 100
dat_raw <- arima.sim(n = len+offset, 
                     list(ma = c(-0.5),ar=c(0.7)),
                     innov = rnorm(len+offset))+mu
arimadat <- ts(dat_raw[(offset+1):(offset+len)])
indat <- ts(arimadat[1:45])
outdat <- ts(arimadat[46:50],start=46)
# MLE
fit <- TSA::arima(indat, order=c(1,0,1),method='ML',include.mean = TRUE)
print(fit)
mle.pred <- forecast(indat,model=fit,h=5)
pred <- data.frame(dat=as.matrix(mle.pred$mean))
indat.df <- data.frame(dat=as.matrix(indat))
mix <- rbind(indat.df,pred)
ggplot()+
  geom_point(data=indat.df,mapping = aes(y=dat,x=c(1:45)),size=2)+
  theme_bw()+
  geom_point(data=pred,mapping=aes(y=dat,x=c(46:50)),shape=21,size=2)+
  geom_line(data=mix, mapping=aes(y=dat,x=c(1:50)),size=0.8)+
  labs(x = "time", y = "data")+
  geom_hline(yintercept=mean(mix$dat),color='red',linetype="dashed",size=1)+
  ggtitle("Result for Simulation2")
  
print(mle.pred$mean)
print(accuracy(mle.pred$mean,outdat))
low <- data.frame(dat=mle.pred$lower[,2])
high <- data.frame(dat=mle.pred$upper[,2])
out <- data.frame(dat=outdat)
ggplot()+
  geom_point(data=pred,mapping=aes(y=dat,x=c(46:50)),shape=20,size=2)+
  geom_line(data=pred,mapping=aes(y=dat,x=c(46:50)),linetype="solid")+
  geom_point(data=low,mapping=aes(y=dat,x=c(46:50)),shape=1,size=2)+
  geom_line(data=low,mapping=aes(y=dat,x=c(46:50)),linetype="twodash",
            size=1,color='red')+
  geom_point(data=high,mapping=aes(y=dat,x=c(46:50)),shape=1,size=2)+
  geom_line(data=high,mapping=aes(y=dat,x=c(46:50)),linetype="twodash",
            size=1,color='red')+
  geom_line(data=out,mapping=aes(y=dat,x=c(46:50)),linetype="longdash",
            size=1,color='blue')+
  geom_point(data=out,mapping=aes(y=dat,x=c(46:50)),shape=2,size=2)+
  labs(x = "time", y = "data")+
  theme_bw()+
  ggtitle("Result for Simulation2")
```


### 第三题

#### (a) 用IMA(1,1)预测未来3个时刻的值，计算95%区间
```{r 4a, results='hold'}
rm(list=ls())
data("robot")
robot.inner <- ts(robot[1:321],start=1)
robot.outer <- ts(robot[322:324],start=322)
fit.ima <- TSA::arima(robot.inner,order = c(0,1,1),
                      include.mean = TRUE, method = "ML")
robot.pred <- forecast(model = fit.ima,robot.inner,h=3)
robot.pred$mean
robot.pred$lower[,2]
robot.pred$upper[,2]
```

#### (b) 绘图展示预测值、95%预测区间、真实值，解释结果
```{r 4b, results='hold'}
autoplot(robot.pred)+
  theme_bw()+
  xlim(c(300,325))+
  geom_point(aes(x=time(robot.pred$mean),y=robot.pred$mean))+
  geom_point(aes(x=time(robot.outer),y=robot.outer),
             shape=3,color='darkgreen')+
  geom_point(aes(x=time(robot.inner),y=robot.inner),
             shape=21)
```

#### (c) 用ARMA(1,1)再次进行预测并比较两个模型的结果
```{r 4c, results='hold'}
fit.arima <- TSA::arima(robot.inner, order = c(1,0,1), 
                        include.mean = TRUE, method="ML")
robot.pred.arima <- forecast(model = fit.arima, robot.inner, h=3)

robot.pred.arima$mean
robot.pred.arima$lower[1]
robot.pred.arima$upper[1]

autoplot(robot.pred.arima)+
  theme_bw()+
  xlim(c(300,325))+
  geom_point(aes(x=time(robot.pred.arima$mean),y=robot.pred.arima$mean))+
  geom_point(aes(x=time(robot.outer),y=robot.outer),
             shape=3,color='darkgreen')+
  geom_point(aes(x=time(robot.inner),y=robot.inner),
             shape=21)
```


### 第八题

#### (a) 绘制原始时序图和对数时序图，说明对数变换的恰当性

```{r 8a, results='hold'}
rm(list=ls())
data("AirPassengers")
plot(AirPassengers,type='o',main="")
plot(log(AirPassengers),type='o',main="")
```

#### (b) 绘制并解释对数差分序列的时序图

```{r 8b, results='hold'}
plot(diff(log(AirPassengers)),type='o',main='')
```

#### (c) 绘制并解释对数序列经一次差分和一次季节差分后的时序图;

```{r 8c, results='hold'}
plot(diff(diff(log(AirPassengers)),lag=12),type='o',
     ylab='seasonal diff & diff log (AirPassengers)')
```



#### (d) 计算并解释对数序列经一次差分和一次季节差分后的样本 ACF

```{r 8d, results='hold'}
acf(diff(diff(log(AirPassengers)),lag=12),main="",lag.max = 120)
```

#### (e) 用 “航线模型” ARIMA (0, 1, 1) × (0, 1, 1)12 拟合对数序列
```{r 8e, results='hold'}
fit.air <- arima(log(AirPassengers), 
                 order = c(0,1,1), 
                 seasonal = list(order=c(0,1,1), period = 12),
                 method = "ML", include.mean = TRUE)
fit.air
```

#### (f) 基于残差序列对拟合模型进行诊断，包括诊断残差的自相关性和正态性;
```{r 8f, results='hold'}
res.air <- fit.air$residuals
plot(res.air,type='o', main='residual plot')
# relationship
acf(res.air, lag.max = 60)
pacf(res.air, lag.max = 60)

Box.test(res.air, type="Ljung-Box", fitdf = 2, lag = 6)
Box.test(res.air, type="Ljung-Box", fitdf = 2, lag = 12)
Box.test(res.air, type="Ljung-Box", fitdf = 2, lag = 18)
Box.test(res.air, type="Ljung-Box", fitdf = 2, lag = 24)
Box.test(res.air, type="Ljung-Box", fitdf = 2, lag = 30)

# normality
qqnorm(res.air);qqline(res.air)
shapiro.test(res.air)
```

#### (g) 假设前置时间为两年，对此序列进行预测，给出点预测和 95% 预测区间

```{r 8g, results='hold'}
air.pred <- forecast(model=fit.air, h=24, AirPassengers, level=c(95))
autoplot(air.pred, prediction_intervals = TRUE) +
  geom_point(aes(x = time(AirPassengers), y = AirPassengers, color = "Actual"), 
             shape = 21) +
  geom_point(aes(x = time(air.pred$mean), y = air.pred$mean, color = "Forecast"), 
             shape = 2) +
  scale_color_manual(values = c("Actual" = "black", "Forecast" = "blue")) +
  theme_bw()

air.pred$mean
air.pred$lower
air.pred$upper
```
