---
title: "第二次作业"
author: "辛柏嬴 2020111753"
date: "2023-04-12"
output: html_document
---

```{r setup, include=FALSE}
knitr::opts_chunk$set(echo = TRUE)
library(MASS)
library(tidyverse)
```

#### （1） 习题4.11

```{r 1, results='hold',tidy=TRUE}
path1 <- "/Users/xinby/Desktop/Sufe/Multivariate-Stat-Analysis/hw2/exec4.11.xlsx"
data1 <- readxl::read_excel(path1)
g = factor(data1$g)
y = cbind(data1$x1,data1$x2)
fit = manova(y~g)
summary(fit, test="Wilks")
```

从上述输出结果可见，Wilk统计量的p值为0.3569，大于0.05，因此无法拒绝原假设。故在统计学上认为没有明显差距。



#### （2） 例4.4.2

**a. 检验轮廓的平行性**
```{r 2a, results='hold',tidy=TRUE}
path2 <- "/Users/xinby/Desktop/Sufe/Multivariate-Stat-Analysis/hw2/examp4.4.2.xlsx"
data2 <- readxl::read_excel(path2)

# separate the data into grps:
x <- filter(data2,g==1) %>%
  select(-g)
y <- filter(data2,g==2) %>%
  select(-g)
dat2 <- select(data2,-g)

# calculate average and variance of data:
x.bar <- apply(x,2,mean)
y.bar <- apply(y,2,mean)
S1 <- cov(x)
S2 <- cov(y)
sp <- (29*S1+29*S2)/(58)
C <- matrix(c(-1,0,0,1,-1,0,0,1,-1,0,0,1),ncol=4)

# to test if parallel:
c1 <- C%*%(x.bar-y.bar)
c2 <- C%*%sp%*%t(C)
T2 <- 30*30/(30+30)*t(c1)%*%solve(c2,c1)
T.05 <- 3*58/56*qf(0.95,3,56)

print(T2)
print(T.05)
```

由上述输出结果可知，T2结果小于临界值，因此不能拒绝原平行假设。

**b. 检验两轮廓是否重合**
```{r 2b, results='hold',tidy=TRUE}
s1 <- sum(x.bar-y.bar)
s2 <- sum(sp)
# calculate T_square
T2_b <- 30*30/(30+30)*s1^2/s2
print(T2_b)
# compare with F quantile
qf(0.95,1,58)
```

由上述输出结果可知，计算结果小于临界值，无法拒绝原假设，量轮廓重合。

**c. 检验两轮廓水平**
```{r 2c, results='hold',tidy=TRUE}
# calculate T_square
Cz <- 0.5*C%*%(x.bar+y.bar)
S <- cov(dat2)
csc <- C%*%S%*%t(C)
T2_c <- (30+30)*t(Cz)%*%solve(csc,Cz)
T.05_c <- 3*59/57*qf(0.95,3,57)
print(T2_c)
print(T.05_c)
```

由上述输出结果可知，计算结果大于临界值，拒绝原假设。
因此认为轮廓不是水平的，四个问题的回答有区别。



#### （3） 习题5.5

**a. 试给出判别规则，并预报明天是否会下雨，用回代法估计误判概率**

```{r 3a,results='hold',tidy=TRUE}
# import data
path3.train <- "/Users/xinby/Desktop/Sufe/Multivariate-Stat-Analysis/hw2/exec5.5.xlsx"
path3.test <- "/Users/xinby/Desktop/Sufe/Multivariate-Stat-Analysis/hw2/exec5.5a.xlsx"
dat3 <- readxl::read_excel(path3.train)
dat3.test <- readxl::read_excel(path3.test)

# separate data by grps
rain <- filter(dat3,g==1) %>% select(-g)
rain <- as.matrix(rain)
nrain <- filter(dat3,g==2) %>% select(-g)
nrain <- as.matrix(nrain)
dat3.train <- dat3 %>% select(-g)
dat3.train <- as.matrix(dat3.train)
dat3.test <- t(as.matrix(dat3.test))

# test if same variance (the result shows not equal)
var1 <- cov(rain)
var2 <- cov(nrain)

# calculate mean and var for each grp
mu1 <- apply(rain,2,mean)
mu2 <- apply(nrain,2,mean)

# calculate discriminator W(x) with new data
d1 <- t(dat3.test-mu1)%*%solve(var1,dat3.test-mu1)
d2 <- t(dat3.test-mu2)%*%solve(var2,dat3.test-mu2)
Wx <- d1 - d2
print(Wx)

# calculate misjudge rate
mis1.2 = 0; mis2.1 = 0; all = 0

  # go through the train set to see if it is correctly judged
for (line in 1:20){
    # calculate each obs' distance
  d1.test <- t(dat3.train[line,]-mu1)%*%solve(var1,dat3.train[line,]-mu1)
  d2.test <- t(dat3.train[line,]-mu2)%*%solve(var2,dat3.train[line,]-mu2)
    # judge which group it belongs to 
  if ( d1.test - d2.test <= 0 ){
    Wx.test[line]=1 
  }
  else{
    Wx.test[line]=2
  }
    # count the correct rate
  if (Wx.test[line]==1 && dat3$g[line]==2 ){
    mis1.2 = mis1.2 + 1
  }
  if (Wx.test[line]==2 && dat3$g[line]==1){
    mis2.1 = mis2.1 + 1
  }
  all = all + 1
}

misjudge_rate_2.1 = mis2.1/all
misjudge_rate_1.2 = mis1.2/all
print(misjudge_rate_2.1)
print(misjudge_rate_1.2)
  
```

由于方差计算认为两组相差较大，故采用二次型判别规则。
令
$$W(x)=(x-\mu_1)'\Sigma_1^{-1}(x-\mu1)-(x-\mu_2)'\Sigma_2^{-1}(x-\mu2)$$
则有：
$$x \in \pi_1 ~\text{if} ~W(x)\leq 0, \\ x\in \pi_2, ~\text{if}~ W(x)>0.$$
由上述输出结果可知，W(x)<0，因此认为明天会下雨。误判概率如上输出所示。

**b. 给定先验概率，p1=0.3, p2=0.7，预报每天是否会下雨**

由Bayes准则的最大后验法，在正态分布条件下有：

$$P\left(\pi_i \mid \boldsymbol{x}\right)=\frac{\exp \left\{-\frac{1}{2}\left[d^2\left(\boldsymbol{x}, \pi_i\right)+\ln \left|\Sigma_i\right|-2 \ln p_i\right]\right\}}{\sum_{j=1}^k \exp \left\{-\frac{1}{2}\left[d^2\left(\boldsymbol{x}, \pi_j\right)+\ln \left|\Sigma_j\right|-2 \ln p_j\right]\right\}}$$

```{r 3b, results='hold',tidy=TRUE}
p1 <- 0.3
p2 <- 0.7
Pr1 <- exp(-0.5*(d1+log(det(var1))-2*log(p1)))
Pr2 <- exp(-0.5*(d2+log(det(var2))-2*log(p2)))
Prob.pi1_x <- Pr1/(Pr1+Pr2)
Prob.pi2_x <- Pr2/(Pr1+Pr2)
```

由上述输出内容可知，由Bayes判别，认为明天不下雨。

**c. 在b的条件下考虑误判期望c(2|1)=3c(1|2)，判断是否要在明天举行活动？**

此时加入考虑误判期望时，由于二次判别的判别效果严重依赖于数据的正态分布，
而在本题中数据数量较少，故采用线性判别规则：

$$\boldsymbol{x} \in \pi_1 ~\text {, if}~ \boldsymbol{a}^{\prime}(\boldsymbol{x}-\overline{\boldsymbol{\mu}}) \geq \ln \left[\frac{c(1 \mid 2) p_2}{c(2 \mid 1) p_1}\right]$$

```{r 3c, results='hold',tidy=TRUE}
criteria <- log( 3 *(p1) / ( p2) ) 
print(criteria)

a <- solve(cov(dat3.train),mu1-mu2)
mu = 0.5*(mu1+mu2)
print(t(a)%*%(dat3.test-mu))
```

由上述输出结果，根据判别规则，当考虑误判代价时，明天不应该举行活动。


#### (4) 习题5.6

**a. 对于14名运动员，分别在方差相等和不等的假设下进行Bayes判别**

在正态分布假设下，若考虑误判概率相等，先验概率相等，当同方差时有：
$$P\left(\pi_i \mid \boldsymbol{x}\right)=\frac{\exp \left[-\frac{1}{2} d^2\left(\boldsymbol{x}, \pi_i\right)\right]}{\sum_{j=1}^k \exp \left[-\frac{1}{2} d^2\left(\boldsymbol{x}, \pi_j\right)\right]}$$

在异方差时有：
$$P\left(\pi_i \mid \boldsymbol{x}\right)=\frac{\exp \left\{-\frac{1}{2}\left[d^2\left(\boldsymbol{x}, \pi_i\right)+\ln \left|\Sigma_i\right|\right]\right\}}{\sum_{j=1}^k \exp \left\{-\frac{1}{2}\left[d^2\left(\boldsymbol{x}, \pi_j\right)+\ln \left|\Sigma_j\right|\right]\right\}}$$

其中 
$$d^2\left(\boldsymbol{x}, \boldsymbol{\pi}_i\right)=\left(\boldsymbol{x}-\boldsymbol{\mu}_i\right)^{\prime} \boldsymbol{\Sigma}_i^{-1}\left(\boldsymbol{x}-\boldsymbol{\mu}_i\right)$$

```{r 4a1, results='hold',tidy=TRUE}

# import the data
path4.train <- "/Users/xinby/Desktop/Sufe/Multivariate-Stat-Analysis/hw2/exec5.6.xlsx"
path4.test <- "/Users/xinby/Desktop/Sufe/Multivariate-Stat-Analysis/hw2/exec5.6a.xlsx"
dat4.train <- readxl::read_excel(path4.train)
dat4.test <- readxl::read_excel(path4.test) 

# Same Variance Assumption: USING `lda`
prd_1 <- lda(g~x1+x2+x3+x4+x5+x6, prior = c(0.5,0.5), data = dat4.train)
result_1 <- cbind(c(1:14),predict(prd_1, dat4.test)$class)
result_1

# Different Variance Assumption: USING `qda`
prd_2 <- qda(g~x1+x2+x3+x4+x5+x6, prior = c(0.5,0.5), data = dat4.train)
result_2 <- cbind(c(1:14),predict(prd_2, dat4.test)$class)
result_2
```
